【裁判字號】    99,交聲,259
【裁判日期】    990903
【裁判案由】    聲明異議
【裁判全文】
臺灣臺南地方法院交通事件裁定     99年度交聲字第259號
移送機關    交通部公路總局嘉義區監理所新營監理站
異議人即
受處分人    甲○○
上列受處分人因違反道路交通管理處罰條例案件，對於交通部公
路總局嘉義區監理所新營監理站民國99年3月4日所為之裁決處分
（處分案號：新監裁違字第裁73-M00000000號），聲明異議，本
院裁定如下：
    主  文
原處分撤銷。
甲○○不罰。
    理  由
一、原處分意旨略以：異議人即受處分人甲○○（下稱異議人）
    駕駛車牌號碼785-SC號自用一般小客車，於民國（下同）99
    年1月18日16時40分許，在台南縣六甲鄉○○街與和平街218
    巷口，因汽車駕駛人駕駛汽車肇事致人受傷而逃逸，經台南
    縣警察局交通隊員警依違反道路交通管理處罰條例第62 條
    第4項之規定，予以製單舉發，嗣經交通部公路總局嘉義區
    監理新營監理站（下稱移送機關），以其違規事實明確，乃
    依道路交通管理處罰條例第62條第3項（原裁決書漏載第3項
    ）、第4項、第67條第3項（原裁決書漏載第67條第3項）及
    違反道路交通管理事件統一裁罰基準表等規定，裁處異議人
    罰鍰新台幣（下同）6,000元，並吊銷駕駛執照，一年內禁
    考等處分。
二、本件聲明異議意旨略以：
  (一)異議人於上開時間駕駛大貨車行經上開地點時，該地地面正
    在挖路，路面崎嶇不平，當時異議人放慢速度開至和平街與
    中華路口時，異議人停等紅燈約30 秒，於啟動時發現車旁
    有一機車騎士猛按喇叭，異議人當時以為是行車時帶起塵土
    飛揚，引發機車騎士不悅，為避免生事端，異議人並未搭理
    之，並按照平常之速度開回台南，該機車騎士跟了約4.500
    公尺後即自行離去。
  (二)事後當晚6點多接獲警方通知，才知當時該騎士為了超車不
    慎撞擊異議人所駕駛之大貨車旁之工具箱，因而倒地受傷，
    然異議人確實未察覺異樣，並無肇事逃逸之故意，懇請明察
    ，為此聲明異議，請求撤銷原處份等語。
三、按「汽車駕駛人駕駛汽車肇事致人受傷或死亡者，應即採取
    救護措施及依規定處置，並通知警察機關處理，不得任意移
    動肇事汽車及現場痕跡證據，違反者處新臺幣三千元以上九
    千元以下罰鍰。」、「前項駕駛人肇事致人受傷而逃逸者，
    吊銷其駕駛執照。」、「汽車駕駛人，曾依本條例其他各條
    規定吊銷駕駛執照者，一年內不得考領駕駛執照。」道路交
    通管理處罰條例第62條第3項前段、第4項、第67條第3項分
    別定有明文。
四、經查：
  (一)異議人於前揭時、地駕駛上開車輛與第三人楊尚峻發生碰撞
    事故，致第三人楊尚峻受有傷害，有台南縣警察局99年1月
    18日南縣警交字第M00000000號舉發違反道路交通管理事件
    通知單1份在卷可稽。
  (二)惟異議人以前情置辯，抗辯稱並無肇事逃逸之情事等語。經
    查，異議人遭警舉發觸犯刑法第185條之4，有肇事逃逸犯行
    一節，業經第三人楊尚峻於臺灣臺南地方法院察署99年度偵
    字第4431號案件調查時到庭證述：我對對方說你撞到人為何
    不停下來，但他的車子還滿吵的，且關窗戶，我想他可能沒
    聽到等語；且異議人所駕駛之大貨車僅在尾部左側下方防撞
    鋼條有不明顯之摩擦痕跡，難以認定二車有強力之擦撞；加
    上本件交通事故發生路段進行路面柏油刨除整修，路面並非
    平順，車行期間應有顛頗之感覺，則異議人確有可能因當時
    擦撞所產生之聲音及振動輕微不明顯，而未發覺與第三人楊
    尚峻發生交通事故，因此，臺灣臺南地方法院察署檢察官於
    99年3月23日以99年度偵字第4431號不起訴處分書以罪嫌不
    足為由認定在案，有上開不起訴處分書及臺灣高等法院被告
    前案紀錄表各1份在卷可稽；綜上所述，本件並無證據證明
    ，異議主觀上有何肇事逃逸之故意，因此，自難認異議人有
    駕駛汽車肇事致人受傷，未採取救護措施，旋即逃逸之行為
    。從而，移送機關遽依道路交通管理處罰條例第62條第3項
    、第4項、第67條第3項等規定，裁處異議人罰鍰6,000元，
    並吊銷駕駛執照，1年內禁考等處分，自有未洽。
五、綜上所述，並無證據顯示異議人於前揭時、地駕車與第三人
    楊尚峻發生交通事故，致第三人楊尚峻受傷後有逃逸之故意
    行為，因此，移送機關遽對異議人為前開裁處，即難認為允
    當，從而，自應由本院將原處分撤銷，並為主文第2項所示
    之諭知，以資適法。
六、據上論斷，依道路交通管理處罰條例第87條第2項、道路交
    通案件處理辦法第20條前段，裁定如主文。
中    華    民    國    99    年    9     月    3     日
                     交通法庭   法  官   陳淑勤
以上正本證明與原本無異。
如不服本裁定，應於送達後5日內，向本院提出抗告狀。
                                書記官   謝國欽
中    華    民    國    99    年    9     月    3     日

司法院資訊處製作；財團法人民間司法改革基金會備份。
